臺灣高等法院臺中分院刑事判決
111年度上易字第116號
上  訴  人  臺灣臺中地方檢察署檢察官
被      告  蔡淑珍


上列上訴人因毀棄損壞案件，不服臺灣臺中地方法院110年度易
字第1972號中華民國110年12月7日第一審判決（聲請簡易判決處
刑案號：臺灣臺中地方檢察署110年度偵字第18885號），提起上
訴，本院判決如下：
    主  文
上訴駁回。
    理  由
一、檢察官聲請簡易判決處刑意旨略以：被告蔡淑珍（下稱被告
    ）因與鄰居即告訴人洪仁勇素有嫌隙，竟基於毀損之犯意，
    於民國110年4月14日14時20分許，在臺中市○區○○路0段000
    巷00號前，以腳踢倒告訴人洪仁勇所有之盆栽2個（價值共
    約新臺幣〈下同〉1萬元），使花盆破損、泥土倒出，致令不
    堪使用，足生損害於告訴人洪仁勇。嗣告訴人洪仁勇發現上
    情，乃調閱監視器錄影畫面並報警處理，因認被告涉有刑法
    第354條之毀損罪嫌等語。
二、按犯罪事實應依證據認定之，無證據不得認定犯罪事實；不
    能證明被告犯罪或其行為不罰者，應諭知無罪之判決。刑事
    訴訟法第154條第2項及第301條第1項分別定有明文。又認定
    不利於被告之事實，應依積極證據，倘積極證據不足為不利
    於被告事實之認定時，即應為有利於被告之認定，自不必有
    何有利之證據。事實之認定應憑證據，如未能發現相當證據
    ，或證據不足以證明，即不能以推測或擬制之方法，以為裁
    判基礎。而認定犯罪事實所憑之證據，包括直接證據與間接
    證據。無論直接或間接證據，其為訴訟上之證明，須於通常
    一般之人均不致有所懷疑，可得確信其為真實之程度者，始
    可據為有罪之認定。倘其證明尚未達到此一程度，而有合理
    之懷疑存在，致使無從形成有罪之確信，根據罪疑唯輕、罪
    疑唯有利被告之原則，即不得遽為不利被告之認定。事實審
    法院對於證據之取捨，依法雖有自由判斷之權，然積極證據
    不足證明犯罪事實時，被告之抗辯或反證縱屬虛偽，仍不能
    以此資為積極證據應予採信之理由（最高法院30年上字第48
    2、816號、40年台上字第86號、76年台上字第4986號刑事判
    決意旨參照）。復按刑事訴訟法第161條第1項規定：檢察官
    就被告犯罪事實，應負舉證責任，並指出證明之方法。因此
    ，檢察官對於起訴之犯罪事實，應負提出證據及說服之實質
    舉證責任。倘其所提出之證據，不足為被告有罪之積極證明
    ，或其指出證明之方法，無從說服法院以形成被告有罪之心
    證，基於無罪推定之原則，自應為被告無罪判決之諭知（最
    高法院92年台上字第128號刑事判決意旨參照）。
三、按刑事訴訟法第308條規定：「判決書應分別記載其裁判之
    主文與理由；有罪之判決並應記載犯罪事實，且得與理由合
    併記載。」，同法第310條第1款規定：「有罪之判決書，應
    於理由內分別情形記載左列事項：一、認定犯罪事實所憑之
    證據及其認定之理由。」，及同法第154條第2項規定：「犯
    罪事實應依證據認定之，無證據不得認定犯罪事實。」。揆
    諸上開規定，刑事判決書應記載主文與理由，於有罪判決書
    方須記載犯罪事實，並於理由內記載認定犯罪事實所憑之證
    據及其認定之理由。所謂認定犯罪事實所憑之「證據」，即
    為該法第154條第2項規定之「應依證據認定之」之「證據」
    。在無罪判決書內，因檢察官起訴之事實，法院審理結果，
    認為被告犯罪不能證明，而為無罪之諭知，被告並無檢察官
    所起訴之犯罪事實存在，既無刑事訴訟法第154條第2項所規
    定「應依證據認定之」事實存在，因此，判決書僅須記載主
    文及理由，而理由內記載事項，為法院形成主文所由生之心
    證，其論斷僅要求與卷內所存在之證據資料相符，或其論斷
    與論理法則無違，通常均以卷內證據資料彈劾其他證據之不
    具信用性，無法證明檢察官起訴之事實存在，所使用之證據
    並不以具有證據能力之證據為限，是以本案被告既經本院認
    定無罪，爰不論述所援引有關證據之證據能力，附此敘明。
四、檢察官聲請簡易判決處刑意旨認被告涉有上開毀損罪嫌，無
    非係以被告於警詢時之供述、證人即告訴人洪仁勇於警詢時
    之指訴、員警職務報告、監視器翻拍照片、現場及盆栽照片
    等在卷為其論據。檢察官上訴意旨則略以：1、本案告訴人
    洪仁勇於警詢及原審審理時已陳明伊看到被告踢花盆，被告
    踢倒後，花盆傾倒並破損，原本可以種花，破損後無法種植
    ，植物原本茂盛，花盆踢倒後植物枯萎等語，且有告訴人洪
    仁勇於警詢時提出之監視器翻拍及花盆破損照片可稽，告訴
    人洪仁勇在被告毀損花盆前，確實在現場整理植物，被告之
    毀損行為，並非無洪仁勇指訴以外之其他證據佐證。2、告
    訴人洪仁勇雖未居住在案發地點房屋，但其每3天或1星期會
    前往該處，且由監視器畫面可知，被告在踢倒花盆當下，告
    訴人洪仁勇即在現場整理植物，告訴人洪仁勇並稱現場植物
    均是由其種植、搬運到現場堆放，故告訴人洪仁勇確實為現
    場花盆及植物的所有人及管理人；原判決認告訴人洪仁勇沒
    有每日居住在該址，而不明白盆栽的外觀情況，有所誤會。
    又告訴人洪仁勇在被告踢倒花盆同時立即報警，警方到場處
    理，告訴人洪仁勇向警方指出毀損之盆栽，並由警方觀看破
    損之花盆後指示其拍照後提供予警方，另證人即事後到場之
    里長葉家宏於原審審理時證稱：現場有花盆破掉、傾倒的情
    況，當天其到場時，洪仁勇有說蔡淑珍踢倒盆栽，其看到有
    花盆傾倒，有沒有破是事後才知道等語。是被告確實用力踢
    倒盆栽，導致盆栽有傾倒、滾動之情形，盆栽經大力踢倒，
    確實可能破損，此乃物理常態，告訴人洪仁勇之指訴並無不
    合常理之處，應可採信。3、再針對被告提出告訴人洪仁勇
    之花盆於案發前之110年4月8日已破損之照片，告訴人洪仁
    勇否認該照片即為其指訴被毀損之花盆，並稱上開2個花盆
    所種植之植物不同等語；又如被告所提出前開照片內之花盆
    ，確與告訴人洪仁勇所指遭毀損為同一花盆、且已有如照片
    所示於110年4月8日之毀損情形，由照片觀之，該盆栽在110
    年4月8日雖有破損，但仍可使用，尚可種植植物，惟依告訴
    人洪仁勇所提出遭毀損後之照片，該盆栽明顯破損而無法完
    全盛裝土壤繼續使用，是該盆栽仍有因遭被告踢倒而致不堪
    使用之情形等語。惟訊據被告堅為否認有何毀損之犯行，堅
    稱：案發當天是洪仁勇將花盆、桶子等物放在路中間，不讓
    人使用，我只是試圖用腳稍微移動花盆，花盆並未因此破損
    ，且洪仁勇之花盆已擺放戶外使用多年而早有破損，伊未有
    毀損之行為等語。
五、本院查：
(一)被告於經檢察官聲請簡易判決處刑後，於其所提答辯書狀中
    載稱：伊與洪仁勇為鄰居，洪仁勇之父親於102年間因不慎
    失火，火勢波及洪仁勇堆放屋旁之資源回收物品，以致燒及
    其與配偶所居住房屋即臺中市○區○○路0段000巷00號，致兩
    家相處不睦等情（見110年度中簡字第1921號卷〈下稱中簡卷
    〉第15頁），參酌證人即告訴人洪仁勇於警詢時證述：其與
    蔡淑珍兩家係自火災後開始多年來有糾紛等語（110年度偵
    字第18885號卷〈下稱偵卷〉第19、21頁），足認告訴人洪仁
    勇於案發前素與被告及其家人相處不睦。而告訴人之告訴，
    係以使被告受刑事訴追為目的，難免故予誇大，是其指訴是
    否與事實相符，仍應調查其他證據以資審認。而現行刑事訴
    訟法並無禁止告訴人為證人之規定，雖可認告訴人具有證人
    適格之能力，然告訴人與一般證人不同，其與被告處於絕對
    相反之立場，其陳述之目的，在使被告受刑事訴追處罰，內
    容未必完全真實，證明力自較一般證人之陳述薄弱。故告訴
    人縱立於證人地位而為指證及陳述，且其指證、陳述縱無瑕
    疵可指，仍不得作為有罪判決之唯一依據，理應調查其他證
    據以察其是否與事實相符，亦即仍須有補強證據以擔保其指
    證、陳述之真實性，始得採為斷罪之依據（最高法院96年度
    台上字第2161號判決意旨參照）。是被告究有無告訴人洪仁
    勇所指訴本案之毀損犯行，除證人即告訴人洪仁勇之指證外
    ，自須另有具關聯性、且可信之補強證據，方可作為對被告
    不利之成罪事證。檢察官上訴意旨以告訴人洪仁勇前至案發
    地點之頻率，而認其對於此處盆栽狀況有所瞭解，並以告訴
    人洪仁勇一己自述對其所指受損盆栽之瞭解情形，即認其指
    訴被告有毀損之行為等語，係屬可信，尚難遽採。
(二)本案依原審勘驗告訴人洪仁勇所提出現場錄影光碟畫面之結
    果（見110年度易字第1972號卷〈下稱原審卷〉第45至46頁）
    ，依被告有微舉其腳部並踢向盆栽之動作，固堪認被告係刻
    意為上開舉動，而非如其先前所辯之不小心所為。惟刑法上
    所定之毀損罪並未處罰未遂犯，是被告前開行為是否有致告
    訴人洪仁勇之花盆受損，應為本案調查之重點。雖證人即告
    訴人洪仁勇於原審審理時指稱：伊因蔡淑珍上開行為，致其
    花盆2個受損，其中1個傾倒（下稱「傾倒花盆」），另1個
    破損（下稱「破損花盆」），上開「傾倒花盆」即為其所提
    出偵卷第29頁之照片，至「破損花盆」之受損情形則如其提
    供予警方之偵卷第31頁照片所示等情（見原審卷第48至50頁
    ）。然依證人即告訴人洪仁勇於警詢時指訴被告毀損其花盆
    2個，致其受有損失之總金額為1萬元等語（見偵卷第21頁）
    ，經比對告訴人洪仁勇上開所提出「傾倒花盆」、「破損花
    盆」之照片（見偵卷第29、31頁），依其花盆材質為一般塑
    料及所栽種之植物尚非稀有昂貴，有關證人即告訴人洪仁勇
    於警詢指陳其因盆栽2個受損之總金額高達1萬元，已然有誇
    大之嫌，其憑信性堪可質疑。又依證人即告訴人洪仁勇於警
    詢時所稱之案發時間為110年4月14日14時20分許（見偵卷第
    19頁），及據警方製作之刑事呈報單及職務報告（見偵卷第
    9、11頁）所示，警方係於同日15時許接獲告訴人洪仁勇報
    案，證人即告訴人洪仁勇並於原審審理時證稱其係在同日下
    午大約3時餘許報警，警方於該日下午4時餘許到場，上開「
    傾倒花盆」、「破損花盆」照片係警方指示其拍照等語（見
    原審卷第52至53頁），是告訴人洪仁勇於該日14時20分許案
    發後，未及時蒐證報警處理，而係遲至歷時40分鐘之久後，
    方通報警方並於其後拍攝花盆照片，則姑不論被告所提出其
    所述於110年4月8日以手機拍攝之「傾倒花盆」已有顯然破
    損情形之照片（見中簡卷第71頁）是否堪為可採，因告訴人
    洪仁勇於案發後報警處理之時間，存有顯然遲延之情事，上
    開告訴人洪仁勇所提出之「傾倒花盆」、「破損花盆」照片
    ，是否果為被告在案發時腳踢花盆後之真實狀況，而足以為
    證人即告訴人洪仁勇指訴被告有毀損犯行之佐證，已然有疑
    。檢察官上訴意旨執詞質疑被告所提出其於110年4月8日所
    拍攝「破損花盆」照片之真實性，及認前開告訴人洪仁勇所
    提現場監視器錄影畫面翻拍照片、「傾倒花盆」、「破損花
    盆」照片，均足為證人即告訴人洪仁勇之指訴情節之佐證，
    尚非可採。
(三)再有關證人即告訴人洪仁勇於原審審理時陳稱：蔡淑珍以腳
    踢其花盆2個，其中1個傾倒（即「傾倒花盆」），另1個破
    損（即「破損花盆」），上開「傾倒花盆」即為其所提出偵
    卷第29頁之照片，至「破損花盆」之受損情形則如其提供予
    警方之偵卷第31頁照片所示等語（見原審卷第48至50頁），
    參以證人即告訴人洪仁勇於原審審理時所指之「傾倒花盆」
    照片（見偵卷第29頁），並無法看出該花盆有何明顯受損之
    情，且證人即告訴人洪仁勇於原審審理時，經原審到庭檢察
    官詢及有關「傾倒花盆」之受損情形時，先稱「本來是很茂
    盛，稍微枯掉，不是長得很好看」，經檢察官再問「傾倒的
    那個盆栽有無毀損」後，又僅稱「土有跑出來」，均未及時
    敘及花盆有裂開之受損情形（見原審卷第48頁），證人即告
    訴人洪仁勇於原審審理其後經檢察官再行追問「花盆有無毀
    損」後，方改稱「盆栽是塑膠的，有破掉一點點，一點點裂
    開，還可以勉強使用」等語（見原審卷第49頁），而倘告訴
    人洪仁勇上開「傾倒花盆」之花盆本身果因被告之行為受損
    ，證人即告訴人洪仁勇理無於原審審理時經詢及受損狀況時
    不即時陳明之理，故依證人即告訴人洪仁勇上開於原審審理
    時就花盆受損情形未於第一時間明確陳述之狀況，核與一般
    常情有違，是證人即告訴人洪仁勇其後於原審審理時改稱「
    傾倒花盆」之花盆有一點點破掉、裂開之情，及於請求檢察
    官上訴時，始自行提出其所指「傾倒花盆」之花盆上方邊緣
    處有細小裂痕之照片（見本院卷第45頁），均尚難憑為被告
    不利之事證。而有關告訴人洪仁勇指陳被告毀損之「破損花
    盆」部分，證人即告訴人洪仁勇於原審審理時就其經原審法
    官訊問質疑何以偵卷第31頁之照片（即「破損花盆」），與
    同卷第29頁之照片（即「傾倒花盆」）有所不同時，亦僅推
    稱：我不知道，我把這張傾倒照片直接LINE給員警，員警處
    理出來的情況我不知道等語（見原審卷第55頁）。再佐以證
    人即案發後前至現場查看之里長葉家宏於原審審理時證稱：
    當天洪仁勇是說蔡淑珍把他們的盆栽踢倒，伊在場時並沒有
    看到偵卷第31頁的「破損花盆」照片，只有看到同卷第29頁
    的「傾倒花盆」照片狀況，只看到傾倒而已，真得沒有看到
    裂開等語（見原審卷第60至62頁），則證人即告訴人洪仁勇
    前開指訴之真實性，確值懷疑。檢察官前揭上訴意旨僅擷取
    證人葉○○於原審審理之部分陳述，及以與原審勘驗現場監視
    器畫面之結果所載之盆栽僅有移動（見原審卷第45至46頁）
    之相異內容，主張遭被告所踢之盆栽有滾動而可能因此受損
    等情，亦非可採。
(四)綜上所陳，依檢察官所指之現有證據，因仍有合理之懷疑存
    在，尚未達於可信為真實之程度，以致未能對被告形成有罪
    之確信，基於罪證有疑、利於被告之證據法則，尚無從說服
    形成被告有罪之心證，被告被訴之犯罪事實，尚屬不能證明
    。此外，本院復查無其他積極確切之證據，足認被告有何上
    揭被指訴之毀損犯行，即無由論以毀損之罪。被告上開所辯
    ，堪為可信。被告於本院審理時聲請傳喚其配偶為證人，以
    明伊無毀損之行為，尚無其必要。原審以被告經檢察官聲請
    簡易判決處刑之毀損罪嫌，尚為有疑，經改依通常程序審理
    後，認因本案僅有證人即告訴人洪仁勇具有瑕疵而真實性尚
    有疑之指證，且無其他可信之補強證據可佐，乃為被告無罪
    之諭知，並無不合。檢察官上訴意旨猶以前詞主張應為被告
    有罪之認定，依前開各該事證及說明，為無理由，應予駁回
    。
據上論斷，應依刑事訴訟法第368條，判決如主文。　　　　
本件經檢察官黃政揚聲請簡易判決處刑，檢察官陳僑舫提起上訴
，檢察官劉家芳到庭執行職務。
中　　華　　民　　國　　111 　年　　3 　　月　　31　　日
                  刑事第十二庭  審判長法　官  張國忠
                                      法　官  高文崇
                                      法　官  李雅俐
以上正本證明與原本無異。
不得上訴。
                                      書記官  蕭怡綸  

中　　華　　民　　國　　111 　年　　3 　　月　　31　　日